【裁判字號】    97,訴,221
【裁判日期】    970326
【裁判案由】    違反毒品危害防制條例
【裁判全文】
臺灣屏東地方法院刑事判決               97年度訴字第221號
公  訴  人  臺灣屏東地方法院檢察署檢察官
被      告  甲○○
上列被告因違反毒品危害防制條例案件，經檢察官提起公訴（97
年度毒偵字第87號），嗣被告於本院準備程序進行中先就被訴事
實為有罪之陳述，本院告知被告簡式審判程序之旨，並聽取當事
人之意見後，裁定改由受命法官獨任依簡式審判程序審理，判決
如下：
    主  文
甲○○施用第一級毒品，處有期徒刑柒月。扣案之第一級毒品海
洛因包（包裝袋共計零點柒玖公克、驗餘淨重共計零點零伍公
克）均沒收銷燬之。
    事  實
一、甲○○前因施用毒品案件，經本院以97年度毒聲字第851 號
    裁定送觀察、勒戒，經評定無繼續施用毒品之傾向，於民國
    91年9 月3 日釋放，並經臺灣屏東地方法院檢察署檢察官於
    91年9 月2 日以91年度毒偵字第611 號為不起訴處分確定，
    又因於92年12月10日下午4 時25分許回溯72小時內某時施用
    第一級毒品，經檢察官提起公訴，現由本院以96年度訴緝字
    第45號案件審理中。詎猶未戒絕毒品，於觀察、勒戒執行完
    畢釋放後5 年內，明知海洛因經公告列為毒品危害防制條例
    第2 條第2 項第1 款之第一級毒品，不得非法持有、施用，
    竟基於施用第一級毒品海洛因之犯意，於96年12月30日下午
    3 、4 時許，在其位於屏東縣車城鄉○○路169 號之居所內
    ，以將海洛因置入注射針筒摻水稀釋後，注射手臂血管之方
    式，施用第一級毒品海洛因1 次。嗣於97年1 月2 日下午3
    時許，其行經屏東縣車城鄉○○村○○路169 號前時，因形
    跡可疑，為警盤查，在其身上查扣第一級毒品海洛因3 包（
    包裝袋共計0.79公克、驗餘淨重共計0.05公克），而查知上
    情。
二、案經屏東縣警察局恆春分局報告臺灣屏東地方法院檢察署檢
    察官偵查起訴。
    理  由
一、本案被告所犯違反毒品危害防制條例案件，並非法定刑為死
    刑、無期徒刑或最輕本刑3 年以上有期徒刑之罪，亦非高等
    法院管轄第一審之案件，而被告於本院準備程序中就被訴事
    實為有罪之陳述，本院合議庭乃裁定由受命法官獨任進行簡
    式審判程序。又簡式審判程序之證據調查，依刑事訴訟法第
    273 條之2 規定，不受同法第159 條第1 項審判外陳述排除
    之限制，再被告對於卷內之各項證據，亦不爭執證據能力，
    故卷內所列之各項證據，自得作為證據，先予敘明。
二、上揭事實，業據被告坦承不諱，其為警所採集之尿液檢體，
    經送請正修科技大學超微量研究科技中心以酵素免疫分析法
    及氣相層析質譜儀法檢驗，結果呈嗎啡陽性反應，有該中心
    97年1 月23日編號R00-0000-000號檢驗報告1 份在卷足憑；
    又扣案之白色粉末3 包，經送法務部調查局鑑驗結果，認係
    第一級毒品海洛因，有法務部調查局濫用藥物實驗室鑑定書
    1 份附卷可憑，被告自白顯與事實相符。又按毒品危害防制
    條例於92年7 月9 日修正公布，其中第20條、第23條將施用
    毒品之刑事處遇程序，區分為「初犯」、「5 年內再犯」、
    「5 年後再犯」，而依立法理由觀之，僅限於「初犯」、「
    5 年後再犯」，始應先經觀察、勒戒或強制戒治程序，倘被
    告於5 年內已再犯，經依法追訴處罰，縱其第3 次（或第3
    次以上）再度施用毒品之時間，在初犯經觀察、勒戒或強制
    戒治執行完畢釋放5 年以後，已不合於「5 年後再犯」之規
    定，且因已於「5 年內再犯」，顯見其再犯率甚高，原實施
    觀察、勒戒或強制戒治，已無法收其實效，即應依該條例第
    10 條 處罰，最高法院95年5 月9 日95年度第7 次刑事庭會
    議決議可資參照。查被告前因施用毒品案件，經本院以97年
    度毒聲字第851 號裁定送觀察、勒戒，經評定無繼續施用毒
    品之傾向，於91年9 月3 日釋放，並經臺灣屏東地方法院檢
    察署檢察官於91年9 月2 日以91年度毒偵字第611 號為不起
    訴處分確定，又於92年12月10日下午4 時25分許回溯72小時
    內某時施用毒品，經檢察官提起公訴，現由本院以96年度訴
    緝字第45號案件審理中之事實，有臺灣屏東地方法院檢察署
    刑案資料查註紀錄表、臺灣高等法院被告全國前案紀錄表、
    臺灣屏東地方法院檢察署93年度毒偵字第112 號起訴書及高
    雄市立凱旋醫院92年12月24日函文所示煙毒尿液檢驗成績書
    各1 份在卷可按，是被告既已於觀察、勒戒執行完畢釋放後
    5 年內再犯施用毒品案件，且經檢察官依法追訴，即非屬前
    述「5 年後再犯」之情形，是本案自應由檢察官依法追訴。
    從而，本件事證明確，被告犯行洵堪認定，應依法論科。
三、查海洛因係屬毒品危害防制條例第2 條第2 項第1 款所規定
    之第一級毒品，是核被告所為，係犯毒品危害防制條例第10
    條第1 項之施用第一級毒品罪。被告持有毒品復進而施用，
    其持有毒品之低度行為，為施用毒品之高度行為所吸收，不
    另論罪。爰審酌被告施用毒品，足以戕害其身心，滋生其他
    犯罪，且素行不良，惟念其犯後坦承犯行，且施用毒品行為
    於本質上係屬自我戕害行為，反社會性之程度應屬較低，施
    用次數僅1 次等一切情狀，量處如主文所示之刑。至扣案之
    海洛因3 包，為查獲之毒品，不問屬於犯人與否，應依毒品
    危害防制條例第18條第1 項前段之規定宣告沒收銷燬之；而
    包裝前開所用之包裝袋，衡情無論依何種方式將袋內之海洛
    因分離，包裝袋內均會有極微量之海洛因殘留，則包裝袋上
    所殘留之極微量之第一級毒品既然無法析離，應整體視為第
    一級毒品，亦依同條例第18條第1 項前段規定宣告沒收銷燬
    ；至鑑驗耗損之第一級毒品因業已滅失，無庸為沒收銷燬之
    諭知，併此敘明。
據上論斷，應依刑事訴訟法第273 條之1 第1 項、第299 條第1
項前段，毒品危害防制條例第10條第1 項、第18條第1 項前段，
刑法第11條，判決如主文。
本案經檢察官陳新君到庭執行職務。
中    華    民    國     97    年    3    月    26    日
                  刑事第五庭    法  官  陳秀慧
以上正本證明與原本無異。
如不服本判決應於收受本判決送達後十日內向本院提出上訴書狀
，其未敘述上訴理由者，並得於提起上訴後十日內向本院補提理
由書狀（均須按他造當事人之人數附繕本）「切勿逕送上級法院
」。
中    華    民    國    97    年    3     月    26    日
                                書記官  溫訓暖
附錄本判決論罪科刑法條：
毒品危害防制條例第10條第1項：
施用第一級毒品者，處6月以上5年以下有期徒刑。


司法院資訊處製作；財團法人民間司法改革基金會備份。
